臺灣高雄地方法院刑事判決　　　　　　 100年度簡上字第94號
上　訴　人
即　被　告　盧正和
上列上訴人因詐欺案件，不服本院高雄簡易庭民國100 年1 月13
日99年度審簡字第4185號所為第一審判決（聲請簡易判決處刑書
書及移送併辦案號：99年度偵字第18362 號、第22128 號、第26
037 號、第26962 號；臺灣臺北地方法院檢察署99年度偵字第24
155 號），提起上訴( 移送本院併辦案號：臺灣高雄地方法院檢
察署100 年度偵字第14515 號) ，本院管轄之第二審合議庭判決
如下：
    主  文
上訴駁回。
盧正和緩刑貳年。
    事   實
一、盧正和因經濟狀況不佳，明知國內社會上層出不窮之詐騙集
    團或不法份子為掩飾其不法行徑，隱匿其不法所得，逃避追
    查，常搜購並使用他人帳戶進行存提款與轉帳等行為，在客
    觀上可以預見一般取得他人帳戶使用之行徑，常與行財產犯
    罪所需有密切關聯，竟以縱有人持其存款帳戶作為詐騙之犯
    罪工具，亦不違其本意之幫助詐欺取財之不確定故意，依某
    真實姓名年籍不詳、自稱「張先生」及自稱「陳經理」之2
    成年男子指示，於民國99年4 月22日中午某時，將其在國泰
    世華商業銀行花蓮分行（下稱國泰世華銀行花蓮分行）所申
    辦帳號000000000000號及臺灣新光商業銀行東園分行（下稱
    新光銀行東園分行）所申辦帳號0000000000000 號等2 帳戶
    之提款卡及密碼，以宅急便方式寄送給收件人「羅世洋」，
    藉此手法提供其上開2 帳戶予真實姓名年籍不詳之詐欺集團
    成年成員使用。嗣該詐欺集團成年成員取得前開帳戶提款卡
    及密碼後，即共同意圖為自己不法所有及詐欺取財之犯意聯
    絡，分別為下列行為：
  (一)於不詳時地以電話聯絡劉晏潔，自稱為網路賣家，向劉晏潔
    佯稱因其網路購物誤設定為分期付款等語，致劉晏潔陷於錯
    誤，依指示先後於99年4 月24日下午3 時57分許、同月25日
    凌晨零時許，均在臺中市○○區○○路360 號四張犁郵局自
    動櫃員機前，各轉帳新臺幣（下同）29,935元、25,094元至
    上開盧正和所有之國泰世華銀行花蓮分行、新光銀行東園分
    行之帳戶內。
  (二)於99年4 月24日晚間10時許，以電話聯絡楊甄，自稱為網
    路賣家，向楊甄佯稱其付款方式錯誤等語，致楊甄陷於
    錯誤，遂依指示於99年4 月24日晚間11時30分許，在某郵局
    自動櫃員機前，轉帳29,989元至上開盧正和所有之新光銀行
    東園分行帳戶內，隨遭提領。
  (三)於99年4 月23日上午9 時許，在奇摩交友網站聊天室化名「
    曉優」與鄭為仁聊天，相約於同日晚間10時30分許見面從事
    援交，並要求鄭為仁依指示操作自動櫃員機，以便確認是否
    為警察身分，致鄭為仁陷於錯誤，遂於同日晚間11時25分許
    ，依指示操作自動櫃員機，將新臺幣29,983元匯至上開盧正
    和所有之國泰世華銀行花蓮分行帳戶內，旋遭提領。
  (四)於99年4 月24日下午5 時許，在奇摩交友網站聊天室化名「
    鈴鈴」與陳埔生聊天，表示若欲與見面從事援交，需依指示
    操作自動櫃員機以便確認是否為警察身分身分，致陳埔生陷
    於錯誤，遂於同日晚間7 時33分許，依指示操作自動櫃員機
    ，將25,026元匯至上開盧正和所有之國泰世華銀行花蓮分行
    帳戶內，隨遭提領。
  (五)於99年4 月24日下午3 時許，向吳育仁佯稱，因其網路購物
    繳款方式設定錯誤，要求依指示在提款機操作，使吳育仁因
    之陷於錯誤，依其指示，於同日下午4 時30分許，在位於臺
    南縣新營市○○路之民生郵局自動櫃員機前匯款29,988元至
    盧正和上開國泰世華銀行花蓮分行帳戶內，隨遭提領。
  (六)嗣劉晏潔、楊甄、鄭為仁、陳埔生、吳育仁發覺有異，分
    別報警而循線查獲上情。
二、案經楊甄訴由高雄市政府警察局岡山分局報告臺灣高雄地
    方法院檢察署檢察官偵查起訴及移送併案審理，暨臺北市政
    府警察局信義分局報告臺灣臺北地方法院檢察署檢察官偵查
    後移送併案審理，以及臺東縣警察局臺東分局報告臺灣臺東
    地方法院檢察署呈請臺灣高等法院檢察署檢察長核轉臺灣高
    雄地方法院檢察署檢察官偵查後移送併案審理。
    理   由
壹、證據能力部分：
    按除法律另有規定外，實施刑事訴訟程序之公務員因違背法
    定程序取得之證據，其有無證據能力之認定，應審酌人權保
    障及公共利益之均衡維護；被告以外之人於審判外之言詞或
    書面陳述，除法律有規定者外，不得作為證據；又被告以外
    之人於審判外之陳述，雖不符合同法第159 條之1 至第159
    條之4 之規定，但經當事人於審判程序同意作為證據，法院
    審酌該言詞陳述或書面陳述作成時之情況，認為適當者，亦
    得為證據；當事人、代理人或辯護人於法院調查證據時，知
    有第159 條第1 項不得為證據之情形，而未於言詞辯論終結
    前聲明異議者，視為有前項之同意，刑事訴訟法第158 條之
    4 、第159 條第1 項、第159 條之5 分別定有明文。本判決
    下列所引用之各項供述證據，當事人均不爭執各該證據之證
    據能力，且迄本院言詞辯論終結前亦均未就該等證據之證據
    能力聲明異議，本院審酌此等證據資料取得及製作時之情況
    ，尚無違法不當及證明力明顯過低之瑕疵，以之作為證據應
    屬適當；另本判決後述所引之各項非供述證據，無證據證明
    係實施刑事訴訟程序之公務員以不法方式所取得，且亦無證
    據證明係非真實，復均與本件待證事實具有關聯性，是依刑
    事訴訟法第158 條之4 之反面解釋，當有證據能力；又前開
    供述與非供述證據復經本院於審理期日中合法調查，自均得
    為本案證據使用，同先敘明。
貳、實體部分：
一、訊據被告盧正和就上開事實坦承不諱( 見本院簡上卷第113
    頁)， 核與證人即被害人劉晏潔、楊甄、鄭為仁、陳埔生
    、吳育仁警詢中證述情節相符，並有國泰世華商業銀行99年
    5 月18日國世花蓮字第0990 000029 號函附盧正和之開戶資
    料及交易明細表1 份、盧正和新光銀行東園分行之開戶資料
    及存款帳戶存提交易明細表1 份、告訴人楊甄提出之郵政
    自動櫃員機儲戶交易明細表1 張、受理詐騙帳戶通報警示簡
    便格式表5 張、國泰世華銀行花蓮分行99年5 月14日國世花
    蓮字第0990000026號函附之開戶基本資料及交易明細、被害
    人鄭為仁提供之第一銀行自動櫃員機交易明細單、受理詐騙
    帳戶通報警示簡便格式表、內政部警政署反詐騙諮詢專線紀
    錄表共2 紙等在卷可佐( 見警一卷第7 頁、第9 至15頁，警
    二卷第9 至12頁，偵一卷第14頁、第25至34頁，偵三卷第16
    至21頁，偵四卷第10至16頁，偵五卷第15至18頁、第39至43
    頁，本院簡上卷第24至39頁) 。足認被告出於任意性之自白
    與事實相符。本案事證明確，被告犯行堪以認定，應予依法
    論科。
二、按刑法上之幫助犯，係對於犯罪與正犯有共同之認識，而以
    幫助之意思，對於正犯資以助力，而未參與實施犯罪之行為
    者而言（最高法院88年度台上字第1270號判決要旨參照）。
    是以，如未參與實施犯罪構成要件之行為，且係出於幫助之
    意思提供助力，即屬幫助犯，而非共同正犯。查被告提供上
    開帳戶供詐欺集團成年成員用以詐騙被害人劉晏潔、楊甄
    、鄭為仁、陳埔生、吳育仁5 人，致渠等陷於錯誤而詐得金
    錢，係基於幫助該成員用以詐騙他人財物之犯意，而未參與
    詐欺取財之構成要件行為。從而，上開詐欺集團成員施以詐
    術，使被害人陷於錯誤而為匯款，係犯刑法第339 條第1 項
    之詐欺取財罪。核被告所為，則犯刑法第30條第1 項前段、
    第339 條第1 項之幫助詐欺取財罪。被告係基於單一犯罪決
    意，同時交付上開2 帳戶之提款卡及密碼供詐欺集團成年成
    員使用，此據被告於本院審理中供承明確( 見本院簡上卷第
    116 頁) ，核屬事實上一行為；被告以一幫助行為，提供上
    開帳戶幫助他人先後遂行5 次詐欺取財犯行，為一行為觸犯
    數罪名，係同種想像競合犯，應依刑法第55條規定論以一幫
    助詐欺罪。再被告基於幫助之意思，為非屬詐欺取財之構成
    要件行為，為幫助犯，爰依刑法第30條第2 項之規定，按正
    犯之刑減輕之。檢察官以100 年度偵字第14515 號移送併案
    審理被害人鄭為仁遭詐騙部分之事實，與先前檢察官以99年
    度偵字第26037 號、第26962 號移送併辦之犯罪事實，核屬
    同一事實，本院自得併予審理。原審以被告犯罪事證明確，
    並審酌被告將帳戶之提款卡、密碼提供他人為詐欺取財使用
    ，紊亂社會正常交易秩序，並使不法之徒藉此輕易詐取財物
    ，檢警難以追查緝捕，更造成被害人求償上之困難，所造成
    之危害非輕，且未彌補被害人之損失，其行為確屬不該，惟
    念及被告犯後坦承犯行，已明白自身行為不當之處，堪認具
    有悔意，參以被害人之人數及遭受詐騙所受之損失、被告行
    為僅為幫助，對於犯罪過程並無支配力，被告之智識程度為
    大學畢業，現無工作及收入等一切情狀，適用刑事訴訟法第
    449 條第2 項、第3 項、第454 條第2 項，刑法第339 條第
    1 項、第30條第1 項前段、第2 項、第55條、第41條第1 項
    前段，刑法施行法第1 條之1 規定，量處有期徒刑3 月，並
    諭知易科罰金之折算標準，核其認事用法均無不合，量刑亦
    稱妥適。上訴人即被告上訴意旨指摘原審判決量刑過重，請
    求撤銷改判，自無理由，應予駁回。
三、又被告前未曾受有期徒刑以上刑之宣告，因一時失慮，偶罹
    刑典，且已與被害人劉晏潔及陳埔生達成和解，並已履行該
    和解條件，有和解筆錄1 份及郵政國內匯款執據2 紙在卷可
    憑( 見本院簡上卷第70頁、第121 至122 頁) ，已見悔意，
    且其餘被害人吳育仁、鄭為仁及告訴人楊甄亦表示對法院
    之判決沒有意見，有本院公務電話紀錄3 紙在卷可參( 見本
    院簡上卷第125 至127 頁) ，諒其經此偵審程序之教訓及刑
    之宣告後，應已知所警惕而無再犯之虞，本院因認暫不執行
    其刑為當，爰依刑法第74條第1 項第1 款規定，併諭知緩刑
    2 年，以啟自新。
據上論斷，應依刑事訴訟法第455 條之1 第1 項、第3 項、第36
8條，刑法第74條第1項第1款，判決如主文。
本案經檢察官劉慕珊到庭執行職務。
中    華    民    國   100    年    7     月    12    日
                  刑事第十四法庭審判長法  官  陳銘珠
                                      法  官  李俊霖
                                      法  官  謝琬萍
以上正本證明與原本無異。
不得上訴。
中    華    民    國   100    年    7     月    12    日
                                      書記官 陳玉娥
附錄本判決論罪科刑之法條
中華民國刑法第339條
（普通詐欺罪）
意圖為自己或第三人不法之所有，以詐術使人將本人或第三人之
物交付者，處 5 年以下有期徒刑、拘役或科或併科 1 千元以下
罰金。
以前項方法得財產上不法之利益或使第三人得之者，亦同。
前二項之未遂犯罰之。